【裁判字號】    94,上訴,1924
【裁判日期】    950427
【裁判案由】    違反毒品危害防制條例
【裁判全文】
臺灣高等法院高雄分院刑事判決        94年度上訴字第1924號
上  訴  人
即  被  告  甲○○
指定辯護人  吳文豊  律師
上列上訴人因違反毒品危害防制條例案件，不服臺灣高雄地方法
院94年度訴字第2327號中華民國94年10月20日第一審判決（起訴
案號：臺灣高雄地方法院檢察署94年度偵字第3572號），提起上
訴，本院判決如下：
    主  文
原判決撤銷。
本件免訴。
    理  由
一、公訴意旨略以：甲○○前於民國85年間因違反肅清煙毒條例
    案件，經本院以85年度訴字第2887號判處有期徒刑3 年2 月
    ，於91年11月20日執行完畢，猶不悔改，明知海洛因、甲基
    安非他命分別為毒品危害防制條例第2 條第2 項所稱之第一
    、二級毒品，不得非法販賣、持有，竟基於意圖販賣海洛因
    、甲基安非他命以營利之犯意，於94年2 月1 日上午9 時許
    ，在高雄縣林園鄉雙園大橋下某處，以每包海洛因新臺幣（
    下同）2 萬元、每包甲基安非他命5 千元代價，向不詳姓名
    年籍綽號「阿嘉」之成年男子，同時購買第一級毒品海洛因
    與第二級毒品甲基安非他命。甲○○購入上開毒品後，將之
    帶往高雄縣林園鄉○○街30號「星河電子遊戲場」內，並將
    之分裝成海洛因24包（連同在場扣得非甲○○所有另2 包海
    洛因合計淨重2.93公克，空包裝重5.36公克，又因已混同鑑
    定，此24包之確切重量已無法析離得知）與甲基安非他命15
    包（驗後毛重6.4 公克），伺機出售圖利。嗣於同日下午5
    時30分許，甲○○在高雄縣林園鄉○○街30號「星河電子遊
    戲場」內，尋找販賣毒品之對象時，為警持搜索票當場查獲
    ，並扣得海洛因24包（連同在場扣得非被告所有另2 包海洛
    因合計淨重2.93公克，空包裝重5.36公克，又因已混同鑑定
    ，此24包之確切重量已無法析離得知）與甲基安非他命15包
    （驗後毛重6.4 公克）及非甲○○所有之拖鞋1 雙、零錢包
    1 個等語，因認被告涉犯毒品危害防制條例第5 條第1 項、
    第2 項之意圖販賣而持有第一級毒品及第二級毒品罪嫌等語
    。
二、按案件曾經判決確定者，應諭知免訴之判決，刑事訴訟法第
    302 條第1 款定有明文。而犯罪事實應依證據認定之，無證
    據不得推定其犯罪事實，同法第154 條第2 項亦定有明文。
    次按犯罪事實之認定，應憑真實之證據，倘證據是否真實尚
    欠明顯，自難以擬制推測之方法，為其判斷之基礎；又認定
    犯罪事實所憑之證據，雖不以直接證據為限，間接證據亦包
    括在內，然而無論直接或間接證據，其為訴訟上之證明，須
    於通常一般之人均不致有所懷疑，而得確信其為真實之程度
    者，始得據為有罪之認定，倘其證明尚未達到此一程度，而
    有合理之懷疑存在時，事實審法院復已就其心證上理由予以
    闡述，敘明其如何無從為有罪之確信，因而為無罪之判決，
    尚不得任意指為違法（最高法院53年台上字第656 號判例、
    76年台上字第4986號參照）。
三、本件被告甲○○於本院經合法傳喚無正當理由不到庭，惟其
    於原審坦承扣案海洛因及甲基安非他命均為其所購入，且為
    警於上開時、地持搜索票查獲上開扣押物品等事實，對於意
    圖販賣而持有第一級毒品及第二級毒品之犯行，則堅決否認
    ，辯稱：海洛因及甲基安非他命係伊分別以2 萬元及5 千元
    向綽號「阿嘉」之人購買，欲供己施用，並無販賣意圖云云
    。
四、經查：
  (一)被告於94年2 月1 日下午5 時30分許，在高雄縣林園鄉○○
    街30號「星河電子遊戲場」內，為警持搜索票至該處執行搜
    索，並扣得疑似海洛因之白粉24包、疑似甲基安非他命之晶
    體15包、零錢包1 個、拖鞋1 雙、香煙紙等物之事，為被告
    自承在卷，並有上開物品扣案可佐；又扣案疑似海洛因之白
    粉24包（連同在場扣得非被告所有之2 包），經送法務部調
    查局鑑定結果，均含有海洛因成分，合計淨重2.93公克，空
    包裝重5.36公克，純度13.67%，純質淨重0.4 公克，此有該
    局94年4 月29日調科壹字第220019718 號鑑定通知書1 紙在
    卷可稽（見偵卷第30頁）；又扣案疑似甲基安非他命之晶體
    15包，經送高雄醫學大學附設中和紀念醫院檢驗結果，均含
    有甲基安非他命成分（驗後毛重6.4 公克），亦有該院94年
    5 月3 日編號0000-000號檢驗報告1 紙在卷可憑（見偵卷第
    32頁），此外，復有搜索票、搜索扣押筆錄、扣押物品目錄
    表各1 份、現場照片14幀在卷可稽（上均見警卷第15至18頁
    、第22至27頁、第31至32頁），是被告持有上開第一級毒品
    海洛因24包（連同在場扣得非被告所有另2 包海洛因合計淨
    重2.93公克，純質淨重0.4 公克）及第二級毒品甲基安非他
    命15包（驗後毛重6.4 公克）之事實，洵堪認定。
  (二)又被告自警詢起始終供稱其所購入之上開海洛因、甲基安非
    他命，係供己施用等語，其於警詢中供稱購得之海洛因本分
    裝為25包，甲基安非他命分裝為16包，但於查獲前已各施用
    1 包，故僅扣得海洛因24包，甲基安非他命15包等情（警卷
    第45頁），於偵查中則供稱於查獲當天上午分別施用海洛因
    及甲基安非他命等語（偵卷第21頁），而其為警查獲後所採
    尿液送驗結果，確呈嗎啡及甲基安非他命陽性反應，亦有高
    雄市立凱旋醫院94年3 月1 日轉碼編號00000000號濫用藥物
    尿液檢驗報告及查獲煙毒案件尿液送驗代碼－姓名對照管制
    表各1 紙在卷可稽（附於本院卷）；又被告自93年2 月某日
    起至94年2 月26日止，連續在其住處及本件查獲地點「星河
    遊藝場」，施用第一級毒品海洛因之犯行，業據檢察官分別
    提起公訴及聲請併案審理，並經台灣高雄地方法院於94年8
    月24日以94年度訴字第314 號判處有期徒刑10月在案，經被
    告提起上訴後撤回而確定在案；及被告於94年2 月18日晚上
    9 時25分許回溯96小時內之某時，施用第二級毒品犯行，業
    經檢察官聲請以簡易判決處刑，並經台灣高雄地方法院於94
    年10月28日以94年度簡字第6070號判處有期徒刑4 月，經被
    告提起上訴後又撤回而確定在案，分別有台灣高雄地方法院
    94年度訴字第314 號、94年度簡字第6070號判決書及台灣高
    等法院被告前案紀錄表各1 紙附於本院卷可稽，顯見被告於
    本件查獲當天及其前後一段時間，有施用海洛因之惡習，及
    於查獲當天及查獲後亦有施用甲基安非他命之犯行。
  (三)又按「依據Clark's Analysis of Drugs and Poisons 一書
    第三版之記述，正常人之海洛因一般劑量為每4 小時施用5
    至10毫克（純品）（即每日30至60毫克），其最低致死劑量
    為200 毫克（若單次使用超過此劑量即有致命之可能性）；
    甲基安非他命（甲基安非他命鹽酸鹽）每日正常使用劑量從
    2.5 至25毫克之間，其最低致死劑量為1 公克。惟久用成癮
    者對該等藥物產生耐藥性，其程度因個人體質、使用頻率與
    接觸時間之長短而異，可使其致死量增至數倍或10倍以上」
    ，此有行政院衛生署管制藥品管理局93年10月1 日管檢字第
    0930009353號1 紙函可稽。是依該函所載之施用耐受量計算
    ，如係純品海洛因，每天施用6 次，每次均施用10毫克（即
    0.01公克)， 則扣案海洛因（合計淨重共2.93公克）固可施
    用293 日。惟扣案海洛因純度僅為13.67%，有前述鑑定通知
    書可參，其純度甚低，且其純質淨重合計僅為0.40公克；如
    以每日施用60毫克計算，則約可施用6 日餘（計算式：400
    mg60mg＝6.66），如以一般人最低致死量200 毫克計算，
    則只能施用約2 日（計算式：400 mg200mg ＝2）， 顯未
    超過一般吸食者持有之數量，何況扣案之24包海洛因中，其
    中2包 係同時遭查獲之林志蒼所有，而非被告所有，業據證
    人即查獲警員乙○○於本院證述在卷（本院95年4 月6 日審
    判筆錄第2 頁），故被告辯稱其購買海洛因，係供己施用云
    云，堪足採信。另本件查獲之甲基安非他命驗後毛重為6.4
    公克（g）， 依上開函示所載1 人每日使用之最高劑量25毫
    克（mg），固可供被告至少施用256 日，即約8 月餘（計算
    式：6400mg25mg＝256 30＝8.53）；惟以每日最低致死
    劑量為1 公克，則僅可施用6 日餘（計算式：6400mg1000
    mg＝6.4）； 而且上開之6.4 公克，尚未扣除包裝袋15只之
    重量，故倘再扣除15只包裝袋後，扣案之甲基安非他命之重
    量將更為減低，其可施用之日數亦隨之減少，故被告辯稱扣
    案之甲基安非他命全部欲供己施用一語，非屬無稽。
  (四)再者，被告於警詢雖自承自94年1 月底即無工作，故查獲當
    時已無收入一語（警卷第5 頁），然本件查獲時間為94年2
    月1 日，距被告自承無工作之時間僅短短數日，而按諸常理
    ，倘有工作收入，即有積蓄，況且被告購買扣案之海洛因及
    甲基安非他命之代價僅2 萬元，金額非鉅，故被告縱然於查
    獲當時已無工作，然因斯時其甫失業，按理應尚有平日之儲
    蓄可供花用，即使無積蓄，亦可以其他方式，諸如借貸、受
    贈等方式取得，尤其其取得毒品之代價僅2 萬元，欲籌資2
    萬元，並非難事，故尚難以被告於查獲時已失業，即認其基
    於營利之意圖而販入扣案之海洛因及甲基安非他命，或購入
    後又起意販賣。又被告於本件查獲後，又先後3 次在查獲地
    點即「星河遊藝場」為警查獲施用第一級毒品，其中1 次並
    有施用第二級毒品之事實，亦有上開台灣高雄地方法院94年
    度訴字第314 號及94年度簡字第6070號判決書1 紙可憑，顯
    見被告經常出入上開遊藝場，故被告雖自承其於本件查獲當
    天上午9 時許購得扣案之第一級毒品及第二級毒品後，隨即
    將該毒品攜至上開遊藝場之廁所內予以分裝等語（警卷第4
    、5 頁；原審卷第85頁），而未先將購得之毒品帶回住處藏
    放，惟被告平日既經常進出上開遊藝場，對於此處環境已甚
    為熟悉，故其利用該遊藝場隱密之廁所分裝毒品，以便平日
    外出施用毒品方便攜帶，尚與常情無違；至於扣案之香煙紙
    上所記載之9 個不詳姓名之人之綽號及金額，係被告於查獲
    當天在查獲地點記載一節，固為被告自承在卷，並有該香煙
    紙1 紙扣案可佐，惟被告辯稱該內容係記載當天在查獲地點
    把玩電玩之客人分別投入機台內之金額，目的係為供己參考
    等語（偵卷第27頁；原審卷第86頁），按查獲地點既為電動
    遊藝場，本件復未查扣可供販賣毒品所用之電子秤、夾鏈袋
    、行動電話等物，且無他人出面指證被告有意圖販賣而持有
    第一級毒品及第二級毒品犯行，被告上開所辯，與常情相符
    ，故尚難僅憑被告持有扣案之海洛因、甲基安非他命及記載
    綽號及金額之香煙紙，逕為對被告不利之認定。
五、綜上所述，被告雖持有扣案之海洛因及甲基安非他命，然因
    被告向有施用上開毒品之惡習，且其持有之上開毒品未逾一
    般正常施用者持有之合理數量，其他又未查扣可供販賣毒品
    之工具，亦無他人指證被告有販賣之意圖或事實，自無從認
    定被告確有檢察官所指於持有第一級毒品及第二級毒品後，
    另行起意將之販出，或係基於販賣之意而購入該等海洛因及
    甲基安非他命，依前開說明，尚難認被告持有扣案之海洛因
    及甲基安非他命，係意圖販賣而持有。
六、按連續犯係裁判上之一罪，該項犯罪之一部判決確定者，其
    效力固及於全部，又案件曾經判決確定者，應諭知免訴之判
    決，亦為刑事訴訟法第294 條第1 款（按應為現行刑事訴訟
    法第302 條第1 款）所明定，惟此項連續犯之判決，按諸司
    法院釋字第47號解釋，應以先確定者為有既判力之拘束力，
    後確定者，應為免訴之諭知（最高法院47年台非字第42號判
    例意旨參照）。又被告施用海洛因及甲基安非他命前後必有
    持有海洛因之行為，其施用第一級毒品及第二級毒品犯行係
    屬高度行為，其持有第一級毒品及第二級毒品之低度行為，
    應為施用第一級毒品及第二級毒品之高度行為所吸收，而不
    另論罪。本件被告購買上開海洛因及甲基安非他命供己施用
    ，而其自93年2 月某日起至94年2 月26日止，連續在其住處
    及本件查獲地點「星河遊藝場」，施用第一級毒品海洛因之
    犯行，業經台灣高雄地方法院於94年8 月24日以94年度訴字
    第314 號判處有期徒刑10月在案，經被告提起上訴後撤回而
    於94年10月31日確定在案；另被告於94年2 月18日晚上9 時
    25分許回溯96小時內之某時，施用第二級毒品犯行，業經台
    灣高雄地方法院於94年10月28日以94年度簡字第6070號判處
    有期徒刑4 月，經被告提起上訴後又撤回而於95年1 月3 日
    確定在案，如前所述，並有台灣高等法院被告前案紀錄表1
    紙在卷可稽，及經本院調取台灣高雄地方法院94年度簡字第
    6070號案卷核閱無訛，本件被告於94年2 月1 日因施用而持
    有扣案之海洛因及甲基安非他命之犯罪事實，與該確定判決
    所認定之犯罪事實，具有連續犯之裁判上一罪關係，是本件
    犯罪事實，自為前開確定判決效力所及，依上述規定，自應
    為免訴判決之諭知。
七、原審未詳為推求，遽為論罪科刑之判決，即有未洽，被告聲
    明上訴，否認犯罪，指摘原判決不當，為有理由，應由本院
    將原判決撤銷改判，並為免訴之判決。
八、被告經合法傳喚，無正當理由不到庭，爰不待其陳述而逕行
    判決。
據上論結，應依刑事訴訟法第371 條、第369 條第1 項前段、第
364 條、第302 第1 款，判決如主文。
本案經檢察官王登榮到庭執行職務。
中    華    民    國    95    年    4     月    27    日
                  刑事第六庭  審判長法  官  王憲義
                                    法  官  張盛喜
                                    法  官  李璧君
以上正本證明與原本無異。
如不服本判決應於收受本判決後10日內向本院提出上訴書狀，其
未敘述上訴理由者，並得於提起上訴後10日內向本院補提理由書
狀（均須按他造當事人之人數附繕本）「切勿逕送上級法院」。
中    華    民    國    95    年    5     月    1     日
                                    書記官  唐奇燕


司法院資訊處製作；財團法人民間司法改革基金會備份。
